【裁判字號】    98,交易,32
【裁判日期】    980827
【裁判案由】    公共危險
【裁判全文】
臺灣高雄地方法院刑事判決              98年度交易字第32號
公  訴  人  臺灣高雄地方法院檢察署檢察官
被      告  甲○○
上列被告因公共危險案件，經檢察官提起公訴（97年度偵字第29
806 號），本院判決如下：
    主  文
甲○○犯不能安全駕駛動力交通工具罪，累犯，處有期徒刑玖月
。
    事  實
一、甲○○前於民國95年間因酒後駕駛之公共危險案件，經本院
    以95年度交簡字第3151號判決判處有期徒刑4 月確定，甫於
    96年6 月21日徒刑易科罰金執行完畢。詎甲○○仍不知悔改
    ，明知服用酒類不能安全駕駛動力交通工具，於97年9 月2
    日某時許，在高雄縣彌陀鄉○○○路之「愛婷檳榔攤」飲用
    啤酒3 瓶後，已因酒醉而達不能安全駕駛動力交通工具之程
    度，仍於同日16時50分前某時許，在上開檳榔攤向其姐夫丙
    ○○借用車號LCU-672 號重型機車騎乘自該處離開，欲返回
    其位在高雄縣岡山鎮○○○路7 號8 樓之住處，嗣於同日16
    時50分許，騎乘該機車行經高雄縣彌陀鄉○○○路與四維路
    交岔路口時，因不勝酒力致操控不穩而自摔倒地，由路過民
    眾洪崇貴等人發現報案救護送醫後，經抽血測得其血液中所
    含酒精濃度為209mg/dl，換算成呼氣中酒精濃度高達每公升
    1.045 毫克，而查獲上情。
二、案經高雄縣政府警察局岡山分局報告臺灣高雄地方法院檢察
    署檢察官偵查起訴。
    理  由
壹、證據能力方面：
    按被告以外之人於審判外之陳述，雖不符刑事訴訟法第159
    條之1 至之4 之規定，然經當事人於審判程序同意作為證據
    ，法院審酌該言詞陳述或書面陳述作成時之情況，認為適當
    者，亦得為證據。又當事人、代理人或辯護人於法院調查證
    據時，知有第159 條第1 項不得為證據之情形，而未於言詞
    辯論終結前聲明異議者，視為有前項之同意，同法第159 條
    之5 亦有明文。查本案所引用之證據資料（詳後引證據），
    其中各項言詞或書面傳聞證據部分，縱無刑事訴訟法第159
    條之1 至第159 條之4 或其他規定之傳聞證據例外情形，亦
    業經本院審理時予以提示並告以要旨，且各經檢察官及被告
    表示意見，當事人已知上述證據乃屬傳聞證據，而未於言詞
    辯論終結前對該等證據聲明異議（見98年度審交易字第99號
    卷第42頁；98年度交易字第32號卷，第58頁至第62頁），依
    上開規定，已擬制同意其有證據能力，且本院審酌該等傳聞
    證據作成時之狀況，並無不宜作為證據之情形，均應認於本
    案有證據能力。
貳、實體方面：
  一、訊據被告固不否認於上揭時、地有飲用啤酒3 瓶，及在前
      開時、地發生車禍送醫救治後，經抽血測得其血液中所含
      酒精濃度為209mg/dl之事實，惟矢口否認有何公共危險之
      犯行，辯稱：伊在「愛婷檳榔攤」向其姐夫借得機車後，
      係由其友人施國雄載伊回家，途中發生車禍，伊沒有酒後
      騎乘機車云云。經查：
      (一)被告於97年9 月2 日某時許，在高雄縣彌陀鄉○○○路
        之「愛婷檳榔攤」飲用啤酒3 瓶後，在上開檳榔攤向其
        姐夫丙○○借用車號LCU-672 號重型機車欲返回其位在
        高雄縣岡山鎮○○○路7 號8 樓之住處，嗣於同日16時
        50分許，經民眾洪崇貴等人在高雄縣彌陀鄉○○○路與
        四維路交岔路口發現被告發生車禍受傷倒地，遂報案救
        護送醫，經對被告抽血測得其血液中所含酒精濃度為20
        9mg/dl，換算成呼氣中酒精濃度高達每公升1.045 毫克
        等情，業據被告自承在卷，並有證人洪崇貴於警詢及偵
        查中之證述情節及證人丙○○於警詢及本院之證述情節
        可據，及卷附道路交通事故現場圖、道路交通事故調查
        報告表(一)、(二)各1 份、交通事故現場及被告受傷照片共
        17張、高雄縣政府警察局交通警察隊岡山分隊委託醫院
        實施血液中酒精濃度檢驗報告即國軍左營總醫院一般生
        化報告單1 份、被告之財團法人義大醫院診斷證明書、
        被告之國軍左營總醫院附設民眾診療服務處診斷證明書
        、刑法第一百八十五條之三案件測試觀察記錄表、公路
        電子監理電子閘門車號查詢重型機車車籍列印單各1 份
        等件足憑（警卷第10頁至第18頁、第20頁、第21頁），
        此部分事實堪予認定。
      (二)關於本件被告飲酒後是否有騎乘機車之認定：
        1.查被告於前揭時、地飲酒後，在「愛婷檳榔攤」向其
          姐夫丙○○借用車號LCU-672 號重型機車返家乙節，
          業據證人丙○○於警詢中證稱：伊當天係去「愛婷檳
          榔攤」找朋友，被告在「愛婷檳榔攤」向伊借車要返
          回被告岡山鎮家裡等語（警卷第8 頁反面）、於本院
          具結證稱：案發當天伊去找檳榔攤的老闆，被告是單
          獨1 個人在檳榔攤裡面跟伊借車，伊就將機車鑰匙借
          給被告，被告說要回家；經過10幾分鐘後，有1 個廟
          公從發生車禍的十字路口現場回來跟伊說有人在該處
          騎車摔倒，伊才過去現場查看；事故現場與檳榔攤差
          不多有兩個紅綠燈的距離，騎機車過去大概要5 分鐘
          左右等語明確（98年度交易字第32號卷第46頁至第50
          頁），並佐以被告自承伊向證人丙○○借得機車鑰匙
          後就馬上離開等語（98年度交易字第32號卷第64頁）
          ，足證駕駛證人丙○○之機車離去「愛婷檳榔攤」之
          人即係被告無訛。
        2.雖被告固辯稱：伊在檳榔攤喝到快結束時施國雄剛好
          來，應該是施國雄主動要載伊回家云云。惟據證人丙
          ○○於本院結證稱：伊到檳榔攤時沒有看到什麼人，
          也沒有看到施國雄，是後來在車禍事發現場才看到施
          國雄等語（98年度交易字第32號卷第46頁至第49頁）
          ，衡以被告係證人丙○○之姐夫，其間亦無仇恨怨隙
          ，其證詞尚堪採信，足認案發當日被告在「愛婷檳榔
          攤」向證人丙○○借機車時，施國雄並無在現場。且
          被告於本院審理中經訊以：「（問：施國雄如何到檳
          榔攤？）」，其答稱：「他自己有騎1 台到那邊」等
          語（98年度交易字第32號卷第64頁），苟案外人施國
          雄當天確有騎機車到「愛婷檳榔攤」現場並主動要載
          被告返回其住處，則案外人施國雄自可用其機車搭載
          被告返家即可，又何須由被告另向證人丙○○借用其
          機車？亦足見被告所辯案外人施國雄有到「愛婷檳榔
          攤」並騎用證人丙○○機車搭載被告返家之情節，實
          堪置疑。
        3.再查，案外人施國雄於當日有出現在被告車禍現場乙
          情，固據證人丙○○及證人即員警趙啟志於本院審理
          時一致證述明確（98年度交易字第32號卷第49頁、第
          52頁），然依證人趙啟志於本院具結證稱：當時有1
          位自稱施國雄的男子在現場，施國雄是圍觀群眾之一
          ，施國雄當時說認識被告甲○○，伊有問施國雄與被
          告甲○○是何關係，施國雄回答說是朋友關係，伊有
          留下施國雄之名字及電話；施國雄身上從外觀來看都
          沒有什麼傷痕等語（98年度交易字第32號卷第52頁、
          第53頁），衡以證人趙啟志當時既因案外人施國雄在
          事故現場向其陳稱認識被告後，證人趙啟志進而與案
          外人施國雄有所對話並抄錄案外人施國雄之名字及電
          話，足見證人趙啟志對於案外人施國雄當時身體外在
          情況之描述自非出於事後之憑空想像，且據被告所指
          係案外人施國雄之照片2 張所示〔見警卷第14頁編號
          2 、編號3 之照片，被告指照片中左邊之人即案外人
          施國雄（僅拍到下半身）〕，確未見有明顯傷痕或衣
          褲破損痕跡，是證人趙啟志所證上情，應堪予採信。
          而觀諸本件車禍事故現場圖所示，現場留有一道長約
          34.6公尺之刮地痕，在刮地痕之起點附近有被告掉落
          之左、右腳拖鞋及血跡，刮地痕之終點則有機車留下
          之油漬1 灘（見警卷第10頁），可知被告摔車落地後
          ，該倒地之機車亦依其物理慣性作用向前滑行約34.6
          公尺始停止，並參以被告因此車禍受有頭部外傷併臉
          部撕裂傷及擦傷、右側顴骨粉碎性骨折、右腳第三腳
          趾陳舊性脫臼及四肢擦挫傷等傷害，有前述診斷證明
          書2 紙在卷可考，亦足見被告所受傷勢嚴重，由此俱
          足推認當時機車行速甚快，始會在無其他外力撞擊情
          況下，僅因機車自摔倒地即造成如此傷勢且該機車亦
          滑行甚遠。據此，苟本件確係由案外人施國雄騎乘機
          車搭載被告並發生車禍，則案外人施國雄在此機車行
          速下忽然摔車倒地，衡情自無可能毫髮無傷，由此益
          證被告所辯上開情節，顯非實在。
        4.復以，本件被告固一再辯稱係其友人施國雄騎車載伊
          云云，然查，證人即員警趙啟志於本院具結證稱：車
          禍後，伊趕往醫院詢問被告，伊有問被告是不是車禍
          地點的傷者，被告說是，伊又繼續問是否是被告騎機
          車發生車禍，以及車禍如何發生的時候，被告就不回
          答，閉著眼睛裝睡不理伊，導致伊無法製作筆錄，後
          來伊就委託醫院對被告抽血檢驗等語（98年度交易字
          第32號卷第53頁、第54頁），且據被告於本院準備程
          序供稱：本件肇事後，伊在交通小組時員警有拿照片
          給伊看，伊一看到照片就知道其中1 人是施國雄等語
          （98年度審交易字第99號卷第26頁），足見被告初在
          醫院經員警到場詢問時，不僅對於其所辯係施國雄騎
          車搭載伊之事隻字未提，且對於員警問及關鍵問題時
          即避而不答，是苟本案機車確由案外人施國雄所騎，
          被告於當時何以對此重大而對其有利之事證棄置不論
          ，而不請求偵查機關為其查明？乃至嗣後警詢中經提
          示現場照片而見有施國雄在場身影後，始又突然辯稱
          係案外人施國雄騎車載伊乙節？亦顯與事理有違。甚
          且，參諸案外人施國雄係被告自小在眷村所認識之友
          人，案發當時案外人施國雄亦與被告同住在「勵志新
          村」，被告事後並曾遇到施國雄等情，業據被告自承
          在卷（98年度交易字第32號卷第63頁、第64頁；98年
          度審交易字第99號卷第26頁），足見被告與案外人施
          國雄相識甚久，又居住同一眷村內，衡情被告要聯絡
          或找尋案外人施國雄並非難事，是被告竟對案外人施
          國雄之確實住址及正確聯絡方式一無所悉，而未能提
          供相關資料以供調查或偕同案外人施國雄到庭作證，
          亦顯與常情有悖。據上，被告未於偵查之初即提出其
          所辯本案係案外人施國雄騎車此一重大而對其有利之
          事證，嗣於偵查中突然以此情節為辯後，復又未能提
          出施國雄之資料或偕同其到案說明，實令人不得不懷
          疑被告是否刻意不為提供資料或尋找案外人施國雄，
          故由此益證被告所辯情詞，無足採信。
        5.綜上，被告所辯係案外人施國雄騎車載伊乙節，顯無
          可採，其酒後騎乘機車之事實，堪可認定。第按刑法
          第185 條之3 規定服用酒類致不能安全駕駛動力交通
          工具而駕駛罪，係抽象危險犯，並不以發生具體危險
          為必要，至所謂酒醉狀態，只需一般評價程度達於對
          車輛駕駛行為失其必要之注意力或判斷力之虞即可，
          至實際上對駕駛行為是否發生具體危險，則並不重要
          ，而服用酒類不能安全駕駛動力交通工具之認定，參
          考德國、美國之認定標準，對於酒精濃度吐氣已達每
          公升0.55毫克或血液濃度達0.11% 以上，肇事率為一
          般正常人之10倍，應認為已達不能安全駕駛之標準，
          此有法務部88年5 月18日88年度法檢字第1669號函可
          資參照。查本件被告車禍送醫後，經抽血測得其血液
          中所含酒精濃度為209mg/dl，換算成呼氣中酒精濃度
          高達每公升1.045 毫克等情，業如前述，已高出上開
          每公升0.55毫克之認定標準近乎1 倍之多，復其於駕
          駛過程中自行摔車倒地，足認被告已達不能安全駕駛
          之程度。從而，本案事證明確，被告之犯行，堪以認
          定，應依法論科。
  二、核被告所為，係犯刑法第185 條之3 服用酒類不能安全駕
      駛動力交通工具而駕駛罪。又被告曾有如事實欄一所載之
      前案科刑及執行紀錄，有本院院內索引卡紀錄表報表、臺
      灣高等法院被告前案紀錄表各1 份在卷可按，其受有期徒
      刑之執行完畢，5 年內故意再犯本件有期徒刑以上之罪，
      為累犯，應依刑法第47條第1 項之規定加重其刑。本院審
      酌酒後騎乘機車在道路上行駛，對一般往來之公眾及駕駛
      人自身具有高度危險性，被告竟無視政府法令之宣導及對
      他人生命、財產安全之尊重，於血液中所含酒精濃度為20
      9mg/dl，換算成呼氣中酒精濃度高達每公升1.045 毫克之
      酒醉程度情況下，仍騎乘上開機車在道路上行駛，嚴重影
      響其他用路人之安全，雖本件酒醉駕車，並未肇致其他人
      員傷亡之不幸事故，惟被告除上開公共危險案件前科外，
      另於本件犯行前之97年間，亦因酒後駕車之公共危險案件
      ，經本院以97年度審交簡字第1002號判決判處有期徒刑5
      月確定，同有上開臺灣高等法院被告前案紀錄表可據，其
      仍不知警惕，再次酒醉駕車，且犯後矢口否認犯行，並飾
      詞狡辯，顯無悔意，以及其犯罪動機、目的及造成之危險
      等一切情狀，認檢察官具體求刑有期徒刑10月，略有稍重
      ，爰量處如主文所示之刑。
據上論斷，應依刑事訴訟法第299 條第1 項前段，刑法第185 條
之3 、第47條第1 項，刑法施行法第1 條之1 第1 項，判決如主
文。
本案經檢察官乙○○到庭執行職務。
中    華    民    國    98    年    8     月    27    日
                  交通法庭  法  官  蔣志宗
以上正本證明與原本無異。
如不服本判決應於收受送達後10日內向本院提出上訴書狀，並應
敘述具體理由；如未敘述上訴理由者，應於上訴期間屆滿後20日
內向本院補提理由書（均須按他造當事人之人數附繕本）「切勿
逕送上級法院」。
中    華    民    國    98    年    8     月    27    日
                            書記官  李崑良
附錄本案論罪科刑法條全文：
刑法第185條之3
服用毒品、麻醉藥品、酒類或其他相類之物，不能安全駕駛動力
交通工具而駕駛者，處1 年以下有期徒刑、拘役或科或併科15萬
元以下罰金。
刑法施行法第1條之1
中華民國94年1 月7 日刑法修正施行後，刑法分則編所定罰金之
貨幣單位為新臺幣。


司法院資訊處製作；財團法人民間司法改革基金會備份。
